【裁判字號】    98,上更(一)緝,3
【裁判日期】    980303
【裁判案由】    毒品危害防制條例
【裁判全文】
臺灣高等法院刑事判決             98年度上更(一)緝字第3號
上 訴 人
即 被 告  甲○○
指定辯護人  羅子武律師
上列上訴人因違反毒品危害防制條例案件，不服臺灣宜蘭地方法
院94年度訴字第68號，中華民國94年8 月23日第一審判決（起訴
案號：臺灣宜蘭地方法院檢察署94年度偵字第128、129號），提
起上訴，經本院判決後，由最高法院發回更審，本院判決如下：
    主  文
原判決關於甲○○部分撤銷。
甲○○共同運輸第三級毒品，累犯，處有期徒刑玖年。扣案之第
三級毒品愷他命肆拾肆包（毛重伍拾陸點伍陸公斤）、包裝袋肆
拾肆個（重約伍仟柒佰參拾肆點壹壹公克）、衛星電話貳支（號
碼：000000000000號、含通話卡壹張及號碼000000000000號）均
沒收。未扣案之運輸毒品所得新台幣拾伍萬元沒收之，如全部或
一部不能沒收時，以其財產抵償之。
    事  實
一、甲○○前因懲治走私條例先後判處有期徒刑4月及6月（臺灣
    澎湖地方法院89年度訴字第42號、臺灣屏東地方法院90年度
    訴字第834號），並經定執行刑為9月，於民國92年6 月20日
    執行完畢。甲○○明知愷他命（Ketamine）為毒品危害防制
    條例第2條第2項第3 款規定之第三級毒品，不得運輸、持有
    ，且係行政院依懲治走私條例第2條第3項規定公告管制物品
    項目及其數額甲項第4 款之管制進出口物品，未經許可不得
    私運來臺。甲○○竟於93年11月間某日，應允「鬍鬚」即「
    阿吉」之成年男子，駕駛漁船出海運輸毒品自領海外走私入
    境，並約定報酬為新台幣（下同）150萬元，其二人達成關
    於走私毒品入境之犯意聯絡，甲○○於出海前並先收受「鬍
    鬚」所交付之訂金15萬元。「鬍鬚」指示甲○○出海時先往
    北緯15度20分、東經118度處取得毒品後，再載往北緯24度
    50分處交貨，並交給甲○○衛星電話之通話卡一張（號碼為
    ：000000000000號），由甲○○置入自己所有之衛星電話，
    取名通話代號為「大仔」，以與接駁對象即通話代號「小仔
    」之簡明達聯絡，嗣於93年12月25日中午某時，甲○○與其
    所雇用不知情之漁工顏敬群、陳國彬、陳根壯（均已由臺灣
    宜蘭地方法院檢察署檢察官為不起訴處分），搭乘由甲○○
    駕駛之「銘鴻號」漁船，自澎湖大池漁港出航，於自該日起
    之數日內某時至某不詳海域取得第三級毒品愷他命1大包（
    內分裝為44小包，合計毛重56、56公斤）。嗣於94年1月3日
    清晨，甲○○在海上與通話代號「小仔」之簡明達先以衛星
    電話聯繫，確認彼此船行位置。於同日上午7時許，甲○○
    基於與「鬍鬚」及簡明達共同走私毒品入境之犯意，依約將
    前開毒品運抵宜蘭縣龜山島東方附近東經122度40分、北緯
    24度50分我國領海範圍外之海域，準備交付毒品予前來接駁
    之簡明達漁船。簡明達亦將所駕「日滿六號」漁船駛至龜山
    島東方附近約5海浬處，即東經122度05分、北緯24度50分處
    ，之後二船以電話保持聯繫而靠近，由簡明達在船上閃爍照
    明燈供甲○○確認無誤後，兩漁船駛近相距約30公尺，由甲
    ○○從其船上將繫有保力龍、外包數層防水袋、膠布、漁網
    之毒品，自左舷卸入海中，簡明達命船上其所雇用不知情之
    中國籍漁工張建華、張細榮、張細獅將毒品勾撈上船，甲○
    ○旋即駕船往北駛離，簡明達將所撈得之毒品放置甲板，以
    漁網遮蓋其上偽裝藏匿，將之載運至大溪漁港蜜月灣外海（
    距大溪漁港正東約1浬處）準備依約交貨，於同日上午9時45
    分許在該處為海洋巡防總局第七海巡隊當場查獲，並於船上
    查扣自海中撈起上開毒品愷他命、簡明達所使用衛星電話（
    號碼為：000000000000號）1支，甲○○則於同日晚間6時許
    ，在新竹外海約5 海浬處為第十二海巡隊查獲，並在甲○○
    船上查扣衛星電話（號碼為：000000000000號）1 支。
三、案經海洋巡防總隊第七海巡隊移送臺灣宜蘭地方法院檢察署
    檢察官偵查起訴。
    理  由
一、有關證據能力：
  (一)按被告以外之人於偵查中向檢察官所為陳述，除顯有不可信
    之情況者外，得為證據，刑事訴訟法第159條之1第2項定有
    明文。又偵查中訊問證人，法無明文必須傳喚被告使之得以
    在場，刑事訴訟法第184條第2項亦僅規定因發見真實之必要
    ，得命證人與被告對質，是檢察官偵查中未命證人與被告對
    質，並非違法。雖刑事訴訟法為保障被告之反對詰問權，於
    行通常審判程序之案件，採對證人交互詰問制度。然證人於
    偵查中未經詰問之證言，原則上既有證據能力，有關詰問權
    之欠缺，非不得於審判中由被告行使，以資補正，而完足為
    經合法調查之證據。查證人簡明達於偵查中，曾以證人身分
    就上訴人即被告甲○○所涉犯罪事實證述，並具結擔保其所
    述實在（結文見宜蘭地檢署94年偵字第128 號卷第80頁），
    再於原審以證人身分到庭具結作證並接受詰問，已補足偵查
    中被告詰問權之欠缺。被告及辯護人雖反對該證詞之證據能
    力，惟未釋明上開證述有何顯不可信之情況，本院依職權就
    其證詞亦查無顯不可信之情況，依上說明，簡明達於偵查中
    之具結證言自有證據能力。
  (二)被告以外之人於審判外之陳述，經當事人於審判程序同意作
    為證據，法院審酌該言詞陳述或書面陳述作成時之情況，認
    為適當者，亦得為證據。當事人、代理人或辯護人於法院調
    查證據時，知有第159條第1項不得為證據之情形，而未於言
    詞辯論終結前聲明異議者，視為有前項之同意。刑事訴訟法
    第159條之5定有明文。以下所引簡明達以外之證人於審判外
    之言詞或書面陳述等證據，經本院詢問關於證據能力，檢察
    官、被告與辯護人均表示無意見（本院卷第164頁反面），
    該等證據復均經提示，當事人均表示無意見，且檢察官、被
    告及辯護人未於言詞辯論終結前聲明異議，本院審酌該等證
    據作成之情況，無違法取得情事，認為適於為本件認定事實
    之依據，依刑事訴訟法第159條之5第2項規定，應具有證據
    能力。
二、訊據被告固坦承持有衛星電話（號碼為：000000000000號）
    代號為「大仔」，並曾允諾「鬍鬚」要運輸第三級毒品，惟
    辯稱：當初應允「鬍鬚」運送毒品僅是要騙取「鬍鬚」的錢
    ，且可累積航程以增加出海航行之加油量，94年1月3日早上
    至宜蘭外海，僅是要查看是否真有毒品交易，以便趁機報警
    檢舉，並未丟毒品交予簡明達云云。經查：
  (一)於簡明達船上查扣之白色粉末狀物品，經檢察官於查獲當日
    勘驗：為5 大包，經拆封後以黃色膠布包裹共14包，以透明
    膠布包裹共30包，合計44包一節，有勘驗筆錄可稽（見第12
    8 號偵查卷51頁）。該毒品於查獲之初，經送法務部調查局
    初驗結果，確係愷他命，有該局鑑驗報告可稽（見海巡署海
    洋巡防總局卷第一宗第32頁至第36頁），嗣經檢察官送內政
    部警政署刑事警察局採樣，以氣相層析質譜分析法及核磁共
    振分析法鑑定結果，檢測出第三級毒品愷他命成分（毛重56
    .56 公斤，驗前總毛重59093公克，包裝總重5734.11公克）
    等情，有內政部警政署刑事警察局94年3月24日刑鑑字第094
    0003437 號鑑定書可稽（見原審卷第92頁），足認扣案白色
    粉末均為第三級毒品愷他命無誤。
  (二)證人簡明達於偵查及原審證述：其受「阿吉」之委託出海接
    貨，預備運送到大溪蜜月灣，並以「阿吉」所提供之衛星電
    話，分別於出海前及94年1月1、2日與代號「大仔」之人聯
    絡過，查獲當日清晨被告在電話中除表明其自己之位置，並
    相約由簡明達從龜山島正東方向行駛，被告則從對向行駛過
    來，當二船靠近時，其使用探照燈供被告辨識，二人並以衛
    星電話聯繫，當二船靠近距離約30公尺時，被告船自左舷將
    綁有浮標之物品丟入海，簡明達將物品撈上船，之後二船更
    靠近，相距約僅5公尺，被告從一艘白色漁船之船艙走出來
    與簡明達說話。當時除其二人之漁船外，附近別無其他漁船
    等語甚詳（見第128號偵卷第76、77頁、原審卷94年8月11日
    筆錄第19至第21頁）。又被告所持有之衛星電話與簡明達所
    持有之衛星電話，確有以代號「小仔」及「大仔」互相聯絡
    ，被告所持有之衛星電話有撥出至簡明達所持有之衛星電話
    3通之紀錄，此有卷附衛星電話通聯紀錄2紙（海岸巡防機關
    案件移辦單卷第35頁、海巡署海洋巡防總局卷第一宗第40頁
    ）及衛星電話畫面（第128號偵卷第120頁至第128 頁）在卷
    可稽，亦足以佐證簡明達前開證述為真實。簡明達所雇之漁
    工張建華於原審亦證稱：1月3日出海到龜山島附近，開到龜
    山島外，簡明達之船附近約1海浬處有一艘白色的船，在二
    船中間，有一個浮標即白保力龍，就把它鉤上船，白保力龍
    裡面有一包一包之物等語（見原審94年6月2日審判筆錄），
    證實查扣之毒品係自海上撈起，當時有一白船在近處，與簡
    明達之證詞相符。
  (三)被告於警詢時供述：其駕船有航行北緯20度40分，之後往東
    行駛，至原先預定地點北緯24度50分、東經122 度10分處等
    語（見海岸巡防卷第2宗被告第1次偵詢筆錄）；於偵查時供
    述：於93年12月25日由大池漁港出海，出發後第四日，船僅
    駛至北緯20度40分，隨後將船往北行駛至北緯24度50分、東
    經122度40餘分，為龜山島附近等語（見第129號偵卷第39頁
    ），於原審供述：「我慢慢開到24度50分那邊，我知道他們
    要走私」、「『鬍鬚』叫我跟一個『小仔』聯絡，他說我只
    要跑這趟回來要給我150 萬元，我跟簡明達的距離大約20公
    尺」（見94年2月4日訊問筆錄）、「我是想說如果被我遇到
    ，我就要報警」等語，被告於本院並承認出航前已先自『鬍
    鬚』收受15萬元之事實，衡以被告熟稔駕船捕魚、載貨等業
    務，並有走私犯行經判刑及執行完畢之前科，此有卷附之前
    案紀錄表可憑，非無走私經驗之輩，倘無同意『鬍鬚』之提
    議，豈有收受『鬍鬚』所交付之15萬元，進而以之僱用漁工
    、加油、買必需品而出航，且依約與接駁者聯繫，並到約定
    地點靠近接駁者之理？如為報警，依被告所述其事先已知悉
    該地點進行非法活動，則可於任何地點進行報案檢舉行為，
    無庸遠自澎湖繞過台灣南端海域，再到宜蘭縣龜山島海域之
    附近，而費力航行至該地點再行報警，所辯顯是為合理化其
    出航之藉口，惟與經驗法則嚴重違背，洵無足採。被告所述
    其駕船出航之情形，實足以佐證簡明達證述其自被告漁船接
    駁扣案毒品之情為真。此外，證人即澳底海巡隊分隊長張志
    成於原審亦證稱：警方有監聽到南部貨主及居中牽線的人，
    知道是從澎湖出港，也知道船名及被告這個人，在儀器上顯
    示被告與簡明達之船隻有靠近，之後簡明達的船從外海進來
    蜜月灣，警方偽裝的船靠近登船檢查而破獲等語（見原審94
    年6月2日審判筆錄），足以佐證簡明達所述二船靠近之情非
    虛；至於證人即被告所僱之漁工陳國彬、陳根壯及顏敬群除
    均證稱：被告所駕駛之船為白色之事實外，對於被告在查獲
    當日有無與他船人員對話？有無到菲律賓或龜山島附近？該
    次出海是否為近海？等問題均表示不知情（見原審94年8 月
    11日審判筆錄），惟彼等均擔任船員十餘年，對於船隻航行
    之路線及海上作業之程序應無完全不知之理，此等回答亦屬
    違常。
  (四)查愷他命係毒品危害防制條例第2條第2項第3 款規定之第三
    級毒品，並為行政院依懲治走私條例第2條第3項授權訂定之
    管制物品項目及其數額甲類第4 項規定之毒品，屬管制進出
    口之物品。又中華民國領海為自基線起至其外側12浬間之海
    域，中華民國領海及鄰接區法第3 條定有明文。被告於偵查
    中供述：「鬍鬚」交代其取貨之後到北緯24度50分把貨交給
    別人，其駕駛漁船至東經122 度40分，北緯24度50分，看見
    一只小漁船，打算開進向他買魚，但怕把它撞壞，所以調頭
    往北行駛等語（見偵字第129 號卷第39頁）。據此，本院函
    詢內政部是否屬於領海範圍。經查東經122 度40分，北緯24
    度50分，距我國公告第一批領海基點龜頭岸至三貂角段基線
    約37.81浬，依中華民國領海及鄰接區法第3條之規定，該海
    域不在我國12浬領海範圍內，有內政部97年5 月26日台內地
    字第0970086472函可憑（見本院更(一)卷第127 頁）。簡明達
    自被告接運本件毒品之地點，據簡明達陳述，係位於東經12
    2 度05分，北緯24度50分，而被告除上開偵訊時之供述外，
    另於警詢稱其駕船有至原先預定之地點即北緯24度50分、東
    經122 度10分處等語，地理位置顯與簡明達所述相近，足認
    被告係自東經122 度40分，北緯24度50分我國12浬領海範圍
    外將毒品運送，至與簡明達漁船接近處，拋入大海，再由簡
    明達接駁入境。又大溪漁港正東約5 浬處之海域，距我國公
    告第一批領海基點龜頭岸至三貂角段基線約2 浬，該海域在
    我國12浬領海範圍內，有同上內政部函可憑。簡明達被查獲
    地：北緯24度50分、龜山島東方，距大溪漁港正東約1 浬處
    之海域，為領海範圍內，有行政院海岸巡防署海洋巡防總局
    第七海巡隊96年12月20日洋局七偵字第0960073746號函在卷
    足憑（見本院96年度上更(一)字第851 號第42頁）。則被告等
    人自我國領海範圍外，將愷他命私運入領海範圍，亦已明確
    。按共同正犯之意思聯絡，原不以數人間直接發生者為限，
    即有間接之聯絡者，亦包括在內。如甲分別邀約乙、丙犯罪
    ，雖乙、丙間彼此並無直接之聯絡，亦無礙於其為共同正犯
    之成立（最高法院77年台上第2135號判例參照）。共同正犯
    之實行，亦不以參與全部犯罪行為為限（最高法院46年台上
    字第1304號判例參照）。被告與簡明達於接運毒品當日以前
    ，雖未有聯絡，不知對方係接運者，惟被告及簡明達分別受
    綽號「阿吉」、「鬍鬚」之男子委託代為運送毒品，被告稱
    「鬍鬚」為翁水攀，簡明達稱「阿吉」亦為翁水攀，足認「
    阿吉」與「鬍鬚」為同一人，從而，應認被告與簡明達有間
    接聯絡之共犯關係。
  (五)此外，又有扣案衛星電話（號碼：000000000000號）及（號
    碼：000000000000號）各1 支、被告漁船航線圖、扣案毒品
    包裝照片（海巡署海洋巡防總局卷第一宗第28頁、第39頁、
    第60頁）可佐。從而，被告共同運輸走私第三級毒品愷他命
    犯行，極為明確，要堪認定，自應依法論科。
三、被告行為後刑法及配套之刑法施行法、罰金罰鍰提高標準條
    例於95年7月1日修正施行，有關本件情形：
  (1)刑法第33條第5款有關罰金之最低額度，由30元修正提高為1
    000元，比較新舊法，以舊法有利於被告。
  (2)修正後刑法第28條已縮小共同正犯範圍，被告係屬共同正犯
    ，法律之修正，對被告無有利或不利之處。
  (3)不論適用刑法修正前後關於累犯之規定，被告均構成累犯，
    該修正對於被告不生影響。
  (4)綜上比較，以行為時舊刑法較有利於被告，應整體適用舊刑
    法予以論處。
四、按愷他命係毒品危害防制條例第2條第2項第3款規定之第三
    級毒品。核被告所為，係犯毒品危害防制條例第4條第3項之
    運輸第三級毒品罪及懲治走私條例第2條第1項之私運管制物
    品進口罪。被告持有第三級愷他命之低度行為，應為運輸之
    高度行為所吸收，不另論罪。被告與簡明達、綽號「阿吉」
    之年籍姓名不詳之成年男子，就運輸及私運愷他命之犯行，
    具有犯意聯絡及行為分擔，為共同正犯。被告利用不知情之
    漁工運輸及私運愷他命，為間接正犯。被告以一私運行為，
    觸犯運輸第三級毒品罪、私運管制物品進口罪，為想像競合
    犯，應依刑法第55條之規定，從一重依運輸第三級毒品罪處
    斷。檢察官雖未就私運管制物品進口罪起訴，惟該部分起訴
    之運輸毒品部分，為裁判上一罪之關係，應併予審理。被告
    曾犯罪，經判有期徒刑刑及執行完畢之情形，詳如事實欄所
    載，有卷附本院被告前案紀錄表可稽，其於執行完畢後5年
    內再犯本件有期徒刑之罪，為累犯，依法加重其刑。
五、原審經審理之結果，認被告罪證明確，予以論科，固非無見
    。但查，被告與簡明達從東經122 度40分、北緯24度50分之
    海域，運至蜜月灣，是由12浬外，進入12浬內之我國海域，
    被告同時犯有懲治走私條例第2條第1項之罪，原審漏未審酌
    。又毒品危害防制條例第18條第1 項前段之規定，應予沒收
    銷燬之毒品，以經查獲之第一、二級毒品為限；同條後段規
    定：應予沒入銷燬之第三、四級毒品，專指查獲施用或持有
    之第三、四級毒品；其因製造、運輸、販賣、意圖販賣而持
    有者，即非該條項所指應予沒入銷燬之列。而同條例第19條
    第1項所定：供犯罪所用或因犯罪所得之物，係指犯第4條至
    第9條、第12條、第13條或第14條第1項、第2項之罪所用或
    所得之物，不包括毒品本身。但上開第三級毒品究不失為違
    禁物，是以查扣之上開第三級毒品，自應依刑法第38條第1
    項第1款諭知沒收，始為適法。原判決以扣案之第三級毒品
    愷他命應依毒品危害防制條例第19條第1項之規定為沒收之
    宣告，揆諸上開說明，為適用法則不當。被告提起上訴，以
    前開辯詞否認犯罪，核無理由，惟原判決關於被告部分，既
    有上開可議之處，即屬無可維持，應由本院撤銷改判。爰審
    酌被告正值壯年，為圖不法利益，竟鋌而走險，將嚴重危害
    國人身心健康之第三級毒品私運入臺，所運輸之毒品，數量
    重逾50公斤，危害社會治安甚鉅，本院並考量被告之品行、
    生活狀況，及其犯罪手段等一切情狀，量處有期徒刑9 年，
    以示懲儆。扣案第三級毒品愷他命44包（毛重56.56 公斤）
    ，包裝袋44個與毒品無法完全析離，均應依刑法第38條第1
    項第1款沒收。衛星電話（號碼：000000000000號、號碼：
    000000000000號，後者含通話卡1張）1支，均係供運輸毒品
    所用之物，為共犯「阿吉」所有，依毒品危害防制條例第19
    條第1項宣告沒收。本件被告運輸毒品所得15萬元，應依毒
    品危害防制條例第19條第1項之規定沒收之，如全部或一部
    不能沒收時，以其財產抵償之。扣案被告及陳根壯所有行動
    電話各1支，無證據足認供犯罪所用，爰不宣告沒收，附此
    敘明。
據上論斷，應依刑事訴訟法第369條第1項前段、第364條、第299
條第1項前段，毒品危害防制條例第4條第3項、第19條第1項，懲
治走私條例第2條第1項、第11條，刑法第2條第1項前段、第11條
、第55條，修正前刑法第28條、第47條、第38條第1項第1款，判
決如主文。
本案經檢察官劉異海到庭執行職務。
中    華    民    國    98    年    3    月    3    日
                  刑事第十三庭  審判長法  官 曾德水
                                      法  官 陳恆寬
                                      法  官 趙文卿
以上正本證明與原本無異。
如不服本判決，應於收受送達後10日內向本院提出上訴書狀，其
未敘述上訴之理由者並得於提起上訴後10日內向本院補提理由書
（均須按他造當事人之人數附繕本）「切勿逕送上級法院」。
                                      書記官 葉金發
中    華    民    國    98    年    3     月    6     日
附錄：本案論罪科刑法條全文
毒品危害防制條例第4條第3項
製造、運輸、販賣第三級毒品者，處5年以上有期徒刑，得併科
新臺幣5百萬元以下罰金。
懲治走私條例第2條第1項
私運管制物品進口、出口逾公告數額者，處7年以下有期徒刑，
得併科新臺幣3百萬元以下罰金。


司法院資訊處製作；財團法人民間司法改革基金會備份。
